臺灣高等法院刑事判決　　　　　　　　99年度上訴字第3463號
上　訴　人
即　被　告　方鈞毅
選任辯護人　舒建中律師
上列上訴人因毒品危害防制條例案件，不服臺灣臺北地方法院98
年度訴字第1909號，中華民國99年8月31日第一審判決（起訴案
號：臺灣臺北地方法院檢察署98年度偵字第15789號），提起上
訴，本院判決如下：
    主  文
上訴駁回。
    事  實
一、方鈞毅在臺北市中山區○○○路四一○號四樓之君悅酒店任
    職，擔任業務幹部，明知愷他命（Ｋｅｔａｍｉｎｅ，俗稱
    Ｋ他命）為毒品危害防制條例第二條第二項、第三款所稱之
    第三級毒品，依法均不得販賣、意圖販賣而持有，竟為下列
    行為（方鈞毅同案持有第二級毒品犯行部分，業據其撤回上
    訴確定）：
  (一)於民國九十八年六月二十八日晚上七時許，在臺北市○○○
    路某咖啡廳內，以每公克新臺幣（下同）二百五十元之代價
    ，向王意誠購入含有愷他命成分之白色細晶體二包（原淨重
    約一百五十公克）而持有之。旋因王意誠對之表示販賣愷他
    命之利潤頗豐，並同意改以每公克二百元之價格計算前開愷
    他命價格，方鈞毅竟變更其原單純持有上開愷他命之犯意，
    萌生販賣愷他命予不特定人施用之營利意圖，欲伺機以每公
    克二百五十元之價格出售予至其任職酒店消費之不特定客人
    施用，以從中牟取利益。
  (二)方鈞毅另基於販賣愷他命予不特定人施用以營利之犯意，於
    九十八年七月二日（起訴書誤載為同年月一日）深夜零時許
    ，在臺北市中山區○○○路○段與民生東路口附近之某三溫
    暖內，以每公克二百元之代價，向王意誠販入含有愷他命成
    分之白色細晶體八包（不含空包裝袋，淨重共為七百九十九
    點七六公克，驗餘淨重共為七百九十九點一九公克），欲伺
    機以每公克二百五十元之價格出售予至其任職酒店消費之不
    特定客人施用，以從中牟取利益。
  (三)嗣於九十八年七月二日深夜一時二十分許，在臺北市中山區
    ○○○路二段七○號前，方鈞毅因將所駕駛車牌號碼九○九
    ○—ＶＪ號自小客車違規停放在紅線上，為臺北市政府警察
    局中山分局中山二派出所員警盤查而查獲，並在方鈞毅背包
    內當場扣得方鈞毅所有，甫購入之上開含有愷他命成分之白
    色細晶體八包，復經方鈞毅同意於同日前往其斯時位在臺北
    市中山區○○○路○段七○號十二樓之一居所執行搜索，並
    當場扣得方鈞毅所有於同年六月二十八日購入之含有愷他命
    成分之白色細晶體二包（不含空包裝袋，僅剩淨重共為一百
    三十二點零五公克，驗餘淨重僅剩一百三十一點四七公克，
    至所購入之其餘愷他命約十七點九五公克，因不明事由滅失
    而不復存在）、電子磅秤一臺、未使用之分裝袋五百七十二
    只，始查悉上情。
二、案經臺北市政府警察局中山分局報請臺灣臺北地方法院檢察
    署檢察官偵查起訴。
    理    由
壹、程序部分：
一、本院審理範圍：
    被告方鈞毅被訴持有第二級毒品MDMA及MDA犯行部分，經原
    審判處被告有期徒刑六月，被告上訴後，嗣於九十九年十一
    月三十日撤回該部分上訴（本院卷第八十五頁），該部分犯
    行已因被告撤回上訴而告確定，自不在本院審理範圍，應先
    敘明。
二、證據能力：
  (一)按被告之自白，須非出於強暴、脅迫、利誘、詐欺或其他不
    正之方法，且與事實相符者，始得採為證據，如果被告之自
    白，係出於不正之方法，並非自由陳述，即其取得自白之程
    序，已非適法，則不問自白內容是否確與事實相符，因其非
    係適法之證據，即不能採為判決基礎，故審理事實之法院，
    遇有被告對於自白提出刑求之抗辯時，應先於其他事實而為
    調查，最高法院二十三年上字第八六八號著有判例意旨可資
    參照。次按訊問被告，除有急迫情況且經記明筆錄者外，應
    全程連續錄音；必要時，並應全程錄影；又筆錄內所載之被
    告陳述與錄音或錄影之內容不符者，除有急迫情況且經記明
    筆錄而未錄音、錄影之情形外，其不符之部分，不得作為證
    據；第四十一條、第四十二條之規定，於檢察事務官、司法
    警察官、司法警察行詢問、搜索、扣押時，準用之；前項犯
    罪嫌疑人詢問筆錄之製作，應由行詢問以外之人為之。但因
    情況急迫或事實上之原因不能為之，而有全程錄音或錄影者
    ，不在此限，刑事訴訟法第一百條之一第一項、第二項、第
    四十三條之一分別定有明文。被告方鈞毅固於原審九十八年
    九月十一日準備程序期日中辯稱：警詢中有些不是伊說的，
    是員警自己打上去後才叫伊回答，錄音有時候還會卡掉云云
    ，而其選任辯護人亦為其辯稱：裡面有些陳述和被告的記憶
    不相當，有的被告甚至不記得自己有講過這樣的話，卻這樣
    的記載云云。惟查，被告於警詢及偵查中之供述，均經依法
    分別錄音、錄影，且被告於警詢中供述之錄音，除曾因錄音
    帶用完換面及應被告要求休息而有中斷錄音情形外，與被告
    於偵查中供述之錄影均係全程為之；又承辦員警及檢察官製
    作被告警詢及偵查筆錄之方式，均採一問一答之方式，並得
    聽聞員警在鍵盤上擅打筆錄之聲音，而被告於回答承辦員警
    之詢問及檢察官之訊問時，雖均流暢、自然，但顯無照稿回
    答之情形等情，業據原審於九十八年九月三十日勘驗被告警
    詢錄音帶及偵查錄影光碟無訛，並經原審於九十八年十月二
    日準備程序期日中當庭勘驗被告警詢錄音帶屬實，此有原審
    勘驗筆錄二份在卷（原審訴字卷第三七頁至第五六頁；第六
    三頁）可參，足認被告於警詢中所為之自白，均非出於強暴
    、脅迫、詐欺或利誘，且係出於其自由意志，具任意性，均
    具有證據能力而均得採為證據。被告之辯護人雖於本院審理
    時辯稱被告之自白不得作為認罪科刑之依據（本院卷第八七
    頁、第一四九頁反面）云云，惟其係爭執證明力（本院卷第
    八七頁），非爭執證據能力，是被告警詢及偵訊自白，有證
    據能力，應無殆言。
  (二)被告以外之人於審判外之言詞或書面陳述，除法律有規定者
    外，不得作為證據；法院或檢察官得囑託醫院、學校或其他
    相當之機關、團體為鑑定，或審查他人之鑑定，並準用第二
    百零三條至第二百零六條之一規定；其須以言詞報告或說明
    時，得命實施鑑定或審查之人為之，刑事訴訟法第一百五十
    九條第一項、第二百零八條第一項分別定有明文。是法院或
    檢察官依刑事訴訟法第二百零八第一項之規定，囑託鑑定機
    關所出具之鑑定報告，應屬刑事訴訟法第二百零六條第一項
    之鑑定報告，為傳聞法則之例外，而囑託包括檢察官直接囑
    託及概括指定而由警察機關逕送鑑定之情形。查，內政部警
    政署刑事警察局、臺北市政府警察局刑事鑑識中心、行政院
    衛生署管制藥品管理局及臺灣尖端先進生技醫藥股份有限公
    司、於本案偵查及審理時，受檢察官概括指定而由警察機關
    及原審分別將本案扣案之上開含有愷他命成分之白色細晶體
    及被告尿液送鑑定，並由內政部警政署刑事警察局於九十八
    年八月四日、十二月二十五日分別出具該局刑鑑字第○九八
    ○○九一八○九號（偵卷第一三九頁）、第0000000
    000號（原審訴字卷第一一三頁）鑑定書各一份、臺灣尖
    端先進生技醫藥股份有限公司於九十八年七月八日出具該公
    司濫用藥物檢驗報告一份（偵卷第一二一頁），應均屬刑事
    訴訴法第一百五十九條第一項「被告以外之人於審判外之言
    詞或書面陳述，除法律有規定者外，不得作為證據。」，所
    稱「法律有規定者」之例外情形，此因「鑑定之經過及其結
    果，應命鑑定人以言詞或『書面』報告」，同法第二百零六
    條第一項亦規定甚明，且該等鑑定書於鑑驗方法、鑑驗結果
    均有詳細說明，是鑑定人以書面為鑑定報告提出於檢察官及
    本院，依刑事訴訟法第一百五十九條第一項立法理由及同法
    第二百零六條第一項規定，即均具有證據能力。
  (三)被告以外之人於審判外之陳述，雖不符前四條之規定，而經
    當事人於審判程序同意做為證據，法院審酌該言詞陳述或書
    面陳述作成時之情況，認為適當者，亦得為證據。當事人、
    代理人或辯護人於法院調查證據時，知有刑事訴訟法第一百
    五十九條第一項不得為證據之情形，而未於言詞辯論終結前
    聲明異議者，視為有前項之同意，同法第一百五十九條之五
    規定甚明。查，本院認定犯罪事實所憑之其餘傳聞證據，檢
    察官、被告及其選任辯護人均未於本院言詞辯論終結前聲明
    異議（本院卷第一四六頁反面至第一四九頁），本院審酌該
    等言詞或書面陳述作成之情況，並無非出於任意性或不正取
    供，或違法或不當情事，且客觀上亦無不可信之情況，堪認
    為適當，依刑事訴訟法第一百五十九條之五第二項規定，均
    得作為證據。
貳、實體部分：
一、訊據被告固坦承於前揭時間、地點，購入而持有愷他命等事
    實，惟矢口否認有何意圖販賣而持有愷他命、販賣愷他命等
    犯行，辯稱：伊持有毒品並不是為了販賣，且第二次拿的愷
    他命八包，其中三百公克是伊買的，其餘部分是阿誠買的，
    伊一天使用都十幾克，那時候阿誠說一起合買比較便宜云云
    ，並於本院辯稱係因其供述方查獲毒品來源王意誠云云。惟
    查：
  (一)被告意圖販賣而持有第三級毒品部分：
  1.被告於九十八年六月二十八日晚上七時許，在臺北市○○○
    路某咖啡廳內，以每公克二百元之代價，向真實姓名、年籍
    均不詳，綽號「阿誠」之人購買愷他命二包等事實，業據被
    告於本院審理期日中坦承不諱（其僅辯稱購入係為己施用，
    本院卷第一四九頁反面），並有臺北市政府警察局中山分局
    搜索扣押筆錄（偵卷第二六頁至第二八頁）、臺北市政府警
    察局中山分局扣押物品目錄表（偵卷第三四頁）各乙份在卷
    可稽，並有白色晶體二包扣案可佐。而扣案之白色細晶體二
    包（不含空包裝袋，淨重共為一百三十二點零五公克，驗餘
    淨重共為一百三十一點四七公克）經均送內政部警政署刑事
    警察局以氣相層析／質譜儀分析法及核磁共振分析法鑑定結
    果，確含有第三級毒品愷他命成分，此有內政部警政署刑事
    警察局九十八年十二月二十五日刑鑑字第○九八○一七○二
    一七號鑑定書一份（原審訴字卷第一一三頁）附卷可參，且
    參以被告亦供承該次所購入之白色結晶體原淨重約一百五十
    公克，足認被告此部分任意性自白核與事實相符，是被告持
    有愷他命之行為，應可認定。
  2.被告於警詢時先供稱：在伊身上跟住處查到的東西都是叫「
    阿塵」的朋友拿給伊的，伊就是向他買愷他命毒品。伊在六
    月二十八日，跟他拿愷他命一百五十克，....，一公克約二
    百五十元，伊在九十八年六月二十八日向綽號「阿塵」的男
    子購買一百五十公克的愷他命毒品，....，伊不知道「阿塵
    」的真實姓名、年籍資料，都是電話0000000000
    聯絡等語（偵卷第十一頁）；復於原審同日聲請羈押庭訊問
    時供稱：愷他命是向朋友「阿誠」買的等語（原審聲羈字第
    二二四號卷第四頁反面）；再於原審九十八年八月三十一日
    訊問時供稱：伊向阿誠買一百五十克愷他命等語（原審訴字
    卷第十頁），足認被告係向使用0000000000號行
    動電話門號之真實姓名、年籍不詳，綽號「阿誠」之男子購
    入扣案之含有第三級毒品愷他命成分之白色細晶體二包。又
    於九十八年六、七月間，0000000000號行動電話
    門號之使用人為案外人王意誠一節，復經證人即王意誠之姐
    王慧誠於原審審理時結證明確（原審訴字卷第七二頁），並
    有遠傳電信公司九十八年八月三十一日函及其檢附0000
    000000號行動電話門號申請人及通聯紀錄一份在卷（
    原審易字卷全部）在卷可參。是被告於前開時間、地點，向
    案外人王意誠購買愷他命成分之白色細晶體一百五十公克，
    足堪認定。
  3.被告於警詢時先供稱：伊身上跟住處查到的東西都是叫「阿
    塵」的朋友拿給伊的。查扣的電子磅秤及分裝袋是「阿塵」
    在六月二十八日第一次交易的時候拿給伊的，想作為以後分
    裝毒品重量確認使用等語（偵卷第十一頁）；復於九十八年
    八月二十七日偵查中供稱：在伊住處查獲愷他命二包是伊在
    九十八年六月二十八日下午七點多，在臺北市○○○路的咖
    啡店，跟阿誠的朋友買的，伊買一百五十公克愷他命，一克
    是二百元等語（偵卷第一百頁、第一０一頁）；又於原審九
    十八年八月三十一日訊問時供稱：原本想說買一百五十克的
    單價是二百五十元，但購入之後他（指王意誠）就算伊二百
    元等語（原審訴字卷第九頁反面），經參酌被告於警詢時另
    供稱：因伊家裡不是很好過，「阿塵」問伊要不要嘗試看看
    是否販賣給來伊任職酒店消費的酒客，一公克二百五十元等
    語（偵卷第十一頁），足認被告於「阿塵」向其表示同意一
    公克改以二百元計算其所購入之前揭愷他命費用後，已因有
    利可圖而萌生販賣愷他命之犯意。
  4.臺北市政府警察局中山分局中山二派出所員警於九十八年七
    月二日前往被告斯時位在臺北市中山區○○○路○段七○號
    十二樓之一居所執行搜索，當場扣得被告所有含有第三級毒
    品愷他命成分之白色細晶體二包、電子磅秤一臺、未使用之
    分裝袋五百七十二只，為被告所不爭執，並有臺北市政府警
    察局中山分局搜索扣押筆錄、臺北市政府警察局中山分局扣
    押物品目錄表各乙份附卷可稽，且有含有第三級毒品愷他命
    成分之白色細晶體二包、電子磅秤一臺、未使用之分裝袋五
    百七十二只扣案可佐，應堪認被告係因王意誠之勸說，於購
    入上開愷他命且於王意誠調降出售愷他命之價格為每公克二
    百元後，因見有利可圖，方萌生販賣愷他命之意圖，否則被
    告即不會於警詢時表示欲以每公克二百五十元之價格出售予
    酒客（偵卷第十二頁），足認被告有販賣第三級毒品愷他命
    予不特定人施用以營利之意圖甚明。
  5.被告及其辯護人雖辯稱，被告購內愷他命係為供己施用，無
    販賣營利意圖云云。惟查：
  (1)被告九十八年七月二日為警查獲時所採之尿液，經送驗之結
    果，並無愷他命之反應等情，有台灣尖端先進生技醫藥股份
    有限公司九十八年七月八日濫用藥物檢驗報告一紙在卷（偵
    卷第一二一頁）可按。另依行政院衛生署管制藥品管理局九
    十二年八月十五日，管檢字第０九二０００六三八五號函所
    示，服用愷他命後，其尿液在七十二小時內，有使用劑量百
    分之九十自尿液排出。是依上檢驗報告及函文，足認被告應
    無施用愷他命之習慣，或其於查獲前之三日內未施用愷他命
    ，則其辯稱其購入前開愷他命係為供己施用云云，已與前述
    客觀檢驗報告及函文不符，而不可採。至被告雖稱其於九十
    八年七月一日施用愷他命（偵卷第十二頁）云云，惟與上述
    檢驗報告及函文，迥不相符，並不實在。
  (2)另依行政院衛生署管制藥品管理局，九十三年六月二十八日
    管宣字第０九三０００五九一六號函所示，愷他命之致死量
    為九００至一千毫克（即一公克），準此，並依上述本院認
    定被告係於九十八年六月二十八日購入約一百五十公克之事
    實，縱被告果有施用愷他命，其亦不可能於短短三日內即施
    用達十七餘公克（因有致死之可能），況被告尿液中如前所
    述並無愷他命之反應，是被告辯稱其購入上開愷他命係供己
    施用，施用量很大云云，並不可採。至被告購入一百五十公
    克後，至其查獲時，雖因不明事由而有十七餘公克之短少，
    惟應非係被告施用所致，已如前述，是亦不得以遭查獲之愷
    他命數量較購入時之數量短少，即認被告及其辯護人所辯被
    告無販賣意圖之辯解為真。
  (3)雖被告住所處經警搜索時扣得之Ｋ盤一個，惟據被告女友王
    心怡所稱，其會吸食愷他命，放假時會至被告住所（偵卷第
    十八頁），則上開Ｋ盤或係供王心怡施用愷他命所用，自不
    得僅以上開Ｋ盤即遽認被告所辯其購買前開愷他命係為供己
    施用云云為真。
  (4)再者，毒品係高單價之物，衡情購買毒品施用者，應無準備
    大量夾鍊袋，於購得之後自行分裝為多數小包，使毒品沾染
    、殘留於分裝袋上，徒增浪費之理。本案被告除購入含有第
    三級毒品愷他命成分之白色細晶體約一百五十公克外，尚備
    有扣案之電子磅秤一臺及五百七十二個分裝袋，實與一般販
    毒之人多將意圖販售營利而購入之毒品分裝成小包以便出售
    之習性相符。況且，倘被告持有上開含有第三級毒品愷他命
    成分之白色細晶體二包之目的僅係供己施用，則被告僅需自
    己酌量施用即可，何需使用電子磅秤確認其分裝毒品之重量
    ？又何需使用數量多達五百七十二個分裝袋將第三級毒品愷
    他命予以分裝施用？是被告前開所辯，顯屬事後卸責之詞，
    不足採信。
  6.綜上，被告上述意圖販賣而持有第三級毒品之犯行，堪以認
    定，應依法論科。
  (三)被告販賣第三級毒品部分：
  1.被告於九十八年七月二日深夜零時許，在臺北市中山區○○
    ○路○段與民生東路口附近之某三溫暖內，以每公克二百元
    之代價，向真實姓名、年籍均不詳，綽號「阿誠」之人購買
    第三級毒品愷他命八包等事實，業據被告於原審準備程序期
    日中，本院審理時坦承不諱，並有臺北市政府警察局中山分
    局搜索扣押筆錄、臺北市政府警察局中山分局扣押物品目錄
    表各乙份（偵卷第二六頁至第二九頁）在卷可稽，且有白色
    細晶體八包扣案可佐。而扣案之白色細晶體八包（不含空包
    裝袋，淨重共為七百九十九點七六公克，驗餘淨重共為七百
    九十九點一九公克）經均送內政部警政署刑事警察局以氣相
    層析／質譜儀分析法及核磁共振分析法鑑定結果，確均含有
    第三級毒品愷他命成分，有內政部警政署刑事警察局九十八
    年十二月二十五日刑鑑字第○九八○一七○二一七號鑑定書
    各一份（原審訴字卷第一一三頁）附卷可參，足認被告此部
    分任意性自白核與事實相符，是被告持有含有第三級毒品愷
    他命成分之白色細晶體八包之行為，應可認定。
  2.被告於警詢時供稱：在伊身上跟住處查到的東西都是伊的，
    以每公克二百元代價所購買的愷他命毒品，伊欲以每公克二
    百五十元代價賣給他人，販賣對象是來伊任職的酒店消費的
    酒客。所查扣的電子磅秤及分裝袋是想作為以後分裝毒品重
    量確認使用。伊不知道「阿塵」的真實姓名、年籍資料，都
    是電話0000000000聯絡等語（原審訴字卷第四三
    頁至第四九頁，勘驗警詢錄音筆錄）明確；依上，堪認被告
    係因其此次向「阿塵」（即0000000000電話之實
    際使用人，王意誠）拿的第三級毒品愷他命數量較多，而降
    低其向「阿塵」拿第三級毒品愷他命之價格，且被告於販賣
    愷他命時，可自行決定份量、販售對象及價格，被告於向「
    阿塵」販入上開八包愷他命時，係基於營利之意圖至明，否
    則焉有於短時間內（自九十八年六月二十八日至同年七月二
    日凌晨，不足四日內），購買近九百五十公克愷他命之理？
    又臺北市政府警察局中山分局中山二派出所員警於九十八年
    七月二日深夜一時二十分許，在臺北市中山區○○○路○段
    七○號前查獲本案時，先在被告背包內扣得被告所有之含有
    第三級毒品愷他命成分之白色細晶體八包，復於同日前往被
    告斯時居所執行搜索時，另扣得被告所有為確認分裝毒品數
    量使用之電子磅秤一臺及未使用之分裝袋五百七十二只一節
    ，為被告於警詢、偵查及本院審理時所不爭執（本院卷第一
    四七頁、第一四九頁），並有臺北市政府警察局中山分局搜
    索扣押筆錄、臺北市政府警察局中山分局扣押物品目錄表各
    乙份附卷可稽，且有含有第三級毒品愷他命成分之白色細晶
    體八包、電子磅秤一臺及未使用之分裝袋五百七十二只扣案
    可佐；而0000000000號行動電話門號於九十八年
    六、七月間之使用人為案外人王意誠一節，已如前述，是被
    告於前開時間、地點，意圖營利，向案外人王意誠購入扣案
    之含有愷他命成分之白色細晶體八包之行為，可資認定。
  3.被告雖辯稱：伊持有毒品並不是為了販賣，且伊第二次拿的
    第三級毒品愷他命八包，其中三百公克是伊買的，其餘部分
    是阿誠買的，伊一天使用都十幾克，那時候阿誠說合買比較
    便宜云云。然查：
  (1)被告前開辯解，核與被告前開警詢及偵查時供述均不合，且
    被告於九十八年七月二日原審聲請羈押庭訊問時先供稱：中
    山分局員警於九十八年七月二日一時二十分有在臺北市中山
    區○○○路○段七○號前，在伊所駕駛九○九○—ＶＪ自小
    客違規停車於紅線實施攔檢盤詰時從伊背包內查獲愷他命八
    大包，那麼多的愷他命是朋友給的等語（原審聲羈字第二二
    四號卷第四頁反面）；復於九十八年八月二十七日偵查中供
    稱：這八百克是「阿誠」給伊的，因為這是伊和阿誠一起出
    錢去跟他的朋友買的，伊不知道他的朋友的名字，伊沒有打
    算要賣，被查扣的八百公克的愷他命是伊自己要用，伊是自
    己持有毒品等語（偵卷第一四四頁）；又於原審九十八年八
    月三十一日訊問時供稱：原本想說買一百五十公克是自己使
    用，發現比較貴，後來阿誠說買多一點和他合資，他說買一
    公斤比較便宜，伊拿六萬元給他，伊要三百公克，剩餘的五
    百克是阿誠的，他說晚一點來伊這裡，第二次與阿誠向他人
    一起合購愷他命的金錢還沒有給他等語（原審訴字卷第十頁
    ）；再於原審九十八年九月十一日準備程序期日中表示其對
    於九十八年七月二日零時許，在臺北市○○○路之某三溫暖
    內，以每公克二百元之價格，向真實姓名年籍不詳綽號「阿
    誠」之人，購買八百公克之愷他命部分事實均不爭執，僅爭
    執持有愷他命之意圖等語（原審訴字卷第二六頁反面）。則
    被告關於扣案之含有愷他命成分之白色細晶體八包究竟係其
    向綽號「阿誠」之人所購買，或與綽號「阿誠」之人合購，
    抑或係綽號「阿誠」之人所寄放，及其有無交付合購款項予
    綽號「阿誠」之人等供述顯有前後不一，互有矛盾之情形，
    則被告供述之憑信性，顯非無疑。
  (2)被告於原審九十八年八月三十一日訊問時供稱：（問：為何
    要向阿誠買這麼多愷他命？）因為阿誠說買多一點，和他合
    資，一起買一公斤比較便宜等語（原審訴字卷第九頁反面）
    。又扣案之含有愷他命成分之白色細晶體八包，淨重共為七
    百九十九點七六公克，且係以每一百公克分裝為一袋等情，
    亦據被告於警詢時供述明確，並有臺北市政府警察局中山分
    局搜索扣押筆錄、臺北市政府警察局中山分局扣押物品目錄
    表各乙份附卷可稽，且有含有愷他命成分之白色細晶體八包
    扣案可參。果被告與案外人王意誠確係因貪圖量多低價，而
    於九十八年七月二日合資向他人購買愷他命，則被告與案外
    人王意誠合資購買之愷他命之重量至少應為一公斤，方能達
    案外人王意誠所述比較便宜的目的，何以被告與案外人王意
    誠於九十八年七月二日一起合資向他人所購買之愷他命之重
    量僅為八百公克，而非一公斤？又何以被告與案外人王意誠
    合資向他人購得扣案之含有愷他命成分之白色細晶體八包後
    ，案外人王意誠未能即時將其所購買之含有愷他命成分之白
    色細晶體五包即約五百公克部分帶走，而須先放在被告處？
    此與一般經驗法則不合。是被告及其辯護人辯稱其係與案外
    人王意誠合資購買上開含有愷他命成分之白色細晶體八包，
    難以採信。
  (3)被告於九十八年七月二日偵查中自承：伊與「阿誠」就是認
    識的朋友關係，查到的毒品價格，如果是以購買者來說的話
    都是蠻高的，大概也要幾十萬等語，而被告並不知道使用0
    000000000號行動電話門號之案外人王意誠之真實
    姓名、年籍資料一節，亦據被告於警詢時供述甚明，足認被
    告與案外人王意誠間僅係知悉彼此綽號及所使用之行動電話
    門號之友人關係，既非熟稔或感情融洽之親友，亦無特別之
    信任關係，衡以常情，案外人王意誠焉會信任並將此價值幾
    十萬元之扣案毒品任意交付予被告寄藏？苟案外人王意誠確
    係將扣案之含有愷他命成分之白色細晶體八包寄放在被告處
    ，則被告與案外人王意誠又何需談論扣案愷他命每公克之價
    格（如上述由每公克二百五十元減為每公克二百元）？此亦
    顯與一般經驗法則不符。是被告辯稱扣案之含有愷他命成分
    之白色細晶體八包為案外人王意誠所寄放非其所有云云，亦
    無足取。
  (4)員警於九十八年七月二日，先後在被告背包及居所內所扣得
    之含有愷他命成分之白色細晶體達十包，且被告經警查獲時
    所採驗之尿液，並未驗出被告施用愷他命之結果，復如上述
    ，則被告及其辯護人辯稱，被告持有扣案八包愷他命係為供
    己施用云云，即與該檢驗報告相違。又設若被告果有施用愷
    他命，依其自述之施用情形，被告於九十八年六月二十八日
    、七月二日所購入之愷他命九百五十公克共可施用約一百五
    十八天，顯超過被告個人短期施用之量甚多。何況就毒品之
    保存而言，愷他命會因空氣間之水氣而有受潮之情形，以臺
    灣屬於潮濕溫熱之海島型氣候，愷他命若未予以妥善保存，
    實易受潮變質。衡情若非有在短期內處分毒品之決意，一般
    施用毒品者應不致於一次購買十包約九百五十公克如此大量
    之愷他命，承受毒品因受潮而變質之風險。
  (5)末按毒品係高單價之物，衡情購買毒品施用者，應無準備大
    量分裝袋，於購得毒品之後自行分裝為多數小包，使毒品沾
    染、殘留於分裝袋上，徒增浪費之理。查，被告於九十八年
    六月二十八日已購入愷他命二包（約一百五十公克），竟於
    數日內即九十八年七月二日再次大量購入愷他命八包（七百
    九十九點七六公克），且另備有扣案之電子磅秤一臺及五百
    七十二個分裝袋，作為以後確認分裝毒品重量使用，實與一
    般販毒之人多將意圖販售營利而購入之毒品分裝成小包以便
    出售之習性相符。況且，衡情一般施用毒品者，不論購買或
    自行施用時，只需大約重量或酌量使用即可。倘被告持有上
    開含有愷他命成分之白色細晶體八包之目的僅係供己施用，
    則被告僅需自己酌量施用即可，何需使用電子磅秤確認其每
    次分裝毒品之重量？又何需使用數量多達五百七十二個分裝
    袋將愷他命予以分裝施用？是被告辯稱其係為供己施用而販
    入上開含有愷他命成分之白色細晶體八包云云，委不足採。
  4.按刑事上販賣罪之完成，與民事上買賣契約之成立，二者之
    概念尚有不同。在民事上，買賣雙方就買賣標的物與價金等
    買賣要件之意思表示一致，其買賣契約固已成立。然刑事上
    之販賣行為，則須以營利為目的，將標的物販入或賣出，有
    一於此，其犯罪行為始為完成，苟行為人尚未將標的物販入
    或賣出，即難謂其販賣行為已屬完成。而所謂賣出，自應以
    標的物已否交付為斷，苟標的物已交付，縱買賣價金尚未給
    付，仍應論以販賣既遂罪；反之，如標的物尚未交付，縱行
    為人已收受價金，仍難謂其販賣行為已屬完成，最高法院八
    十八年度臺上字第三七六○號著有判決要旨可參。經查，本
    案被告迄為警查獲時止，並未交付其向王意誠販入上開之含
    有愷他命成分之白色細晶體八包之價金一情，業據被告於警
    詢（偵卷第十一頁）及原審九十八年八月三十一日訊問時供
    述（原審訴字卷第十頁）在卷，可堪採信。然本案被告既以
    意圖營利販賣愷他命之決議，向案外人王意誠販入扣案之含
    有愷他命成分之白色細晶體八包，縱使其尚未交付上開毒品
    之價金即為警查獲，依前開說明，仍成立販賣愷他命之犯行
    。
  5.綜上，被告上述販賣愷他命之犯行堪以認定，應依法論科。
二、新舊法比較及論罪：
  (一)新舊法比較：
  1.按行為後法律有變更者，適用行為時之法律。但行為後之法
    律有利於行為人者，適用最有利於行為人之法律。刑法第二
    條第一項定有明文。
  2.毒品危害防制條例於九十八年五月二十日經總統華總一義字
    第○九八○○一二五一四一號令修正公布第四條、第十一條
    、第十一條之一、第十七條、第二十條、第二十五條條文；
    惟本次修正條文，涉及多項授權法規修正或訂定，須有一定
    施行日期，以完備相關法令修訂及行政作業程序，其主管機
    關法務部立法原意亦認為本次修正條文應回歸同條例第三十
    六條規定，自公布後六個月施行，即於九十八年十一月二十
    日起施行。經查：修正前毒品危害防制條例第四條第三項規
    定：「製造、運輸、販賣第三級毒品者，處五年以上有期徒
    刑，得併科新臺幣五百萬元以下罰金。」，修正後則規定：
    「製造、運輸、販賣第三級毒品者，處五年以上有期徒刑，
    得併科新臺幣七百萬元以下罰金」。比較新舊法結果，自以
    修正前毒品危害防制條例第四條第三項之規定，較有利於被
    告。另修正前毒品危害防制條例第十一條並無處罰持有第三
    級毒品之規定，修正後則於第十一條第五項增列處罰規定，
    比較新舊法之結果，亦以修正前毒品危害防制條例第十一條
    之規定較有利於被告，依刑法第二條第一項前段之規定，應
    適用修正前毒品危害防制條例之規定。
  (二)論罪：
  1.按愷他命為毒品危害防制條例第二條第二項第三款所稱之第
    三級毒品，依法均不得販賣、意圖販賣而持有、轉讓及持有
    。次按毒品危害防制條例之販賣毒品罪，不以販入之後復行
    賣出為要件，祇須以營利為目的，販入或賣出，有一於此，
    即已成立。而意圖販賣而持有毒品罪，係指基於販賣以外之
    其他原因而持有，嗣始起意售賣者而言。因此行為人持有第
    三級毒品，有以主觀上營利售賣意圖而販入第三級毒品，其
    雖未及賣出，仍應論以販賣第三級毒品罪既遂罪責；或非以
    營利售賣意圖而販入，或因其他原因而持有第三級毒品罪，
    嗣起意圖利售賣，著手於販賣行為未及賣出，即應成立販賣
    第三級毒品未遂罪責；如非以營利售賣意圖而販入，或因其
    他原因而持有，嗣起意圖利售賣，尚未著手於賣出行為，始
    成立意圖販賣而持有第三級毒品罪責，最高法院九十年度臺
    上字第二○四六號著有判決要旨參照。核被告就前揭犯罪事
    實一(一)所為，係違反毒品危害防制條例第五條第三項之意圖
    販賣而持有第三級毒品罪；就前揭犯罪事實一(二)所為，係違
    反修正前毒品危害防制條例第四條第三項之販賣第三級毒品
    罪。檢察官起訴法條認被告就前揭犯罪事實一(二)所為係違反
    毒品危害防制條例第五條第三項之意圖販賣而持有第三級毒
    品罪，雖有未洽，已如前述，惟因社會基礎事實同一，復經
    本院告知被告變更後之法條，以利其防禦，爰依刑事訴訟法
    第三百條變更起訴法條而審理之。
  2.被告所犯前開意圖販賣而持有第三級毒品及販賣第三級毒品
    二罪，犯意各別，行為互殊，應予分論併罰。
三、原審同上認定，並審酌被告年輕力壯，身體健全，不思戮力
    上進，循正當途徑獲致財物，明知愷他命足以殘害人之身體
    健康，助長社會不良風氣，竟基於意圖販賣愷他命犯意持有
    愷他命二包，基於意圖營利犯意而販入愷他命八包，總計持
    有愷他命十包，扣案之毒品淨重共為九百三十一點八一公克
    ，如流入市面，危害社會治安及國民健康甚深，且被告犯後
    否認大部分犯行，文詞掩飾，未見悔意，惟念其尚未實際賣
    出並交付第三級毒品愷他命予他人即為警查獲，尚未生實害
    ，兼衡其犯罪之動機、目的、手段、方法、品行、智識程度
    等一切情狀，分別量處有期徒刑三年六月（意圖販賣而持有
    愷他命部分）、有期徒刑五年六月（販賣愷他命部分），並
    敘明依刑法第三十八條第一項第一款，沒收扣案之愷他命十
    包（不含空包裝袋，驗餘淨重共為九百三十點六六公克）；
    依毒品危害防制條例第十九條第一項規定，沒收扣案之愷他
    命包裝袋十只；依刑法第三十八條第一項第二款，沒收扣案
    未使用之電子磅秤一臺及未使用之分裝袋五百七十二只。併
    兼敘及扣案之吸食愷他命用Ｋ盤一個，與本案被告犯行並無
    直接關連性，乃不另宣告沒收。至第一次購入之未扣按愷他
    命約十七點九五公克部分，已因不明事由滅失而不復存在，
    詳如前述，原審法院乃不為沒收之宣告。本院經審，原審法
    院認事用法，尚無違誤，量刑亦屬允洽。雖原判決漏未對被
    告持有愷他命犯行部分，為新舊法比較，惟該漏未比較，不
    影響判決之結果，仍應予維持。被告及其辯護人雖上訴稱：
    王意誠係因其於警詢供述而遭查獲，應依毒品危害防制條例
    第十七條第一項規定，減輕或免除其刑；其並無販賣愷他命
    之意圖；扣案之八包愷他命，係其與王意誠合買供己施用，
    另其餘二包愷他命亦係購入供己施用；不得僅以被告自白認
    定被告犯罪云云。經查，王意誠並非因被告於警詢供述方遭
    查獲等情，業經查獲王意誠之行政院海岸巡防署海岸巡防總
    局北部地區巡防局於九十九年十一月五日，以新竹機字第０
    九九００一五九九九號函，覆本院以非因被告於本案供述所
    致（本院卷第五三頁）在卷，是被告上項減刑之抗辯，並不
    可採。另被告供己施用及與王意誠合購之抗辯部分，業經本
    院析述不可採之理由如上，亦屬無據，而不可採。至本院認
    定被告確有本件犯行，並非僅憑被告之自白，另有扣案之愷
    他命十包，電子磅秤，分裝袋等證據，資為補強，是辯護人
    辯以不得僅以被告自白認定被告涉犯本件犯行云云，亦非的
    論，而不可採，從而，本件被告上訴，並無理由，應予駁回
    。
據上論斷，應依刑事訴訟法第三百六十八條，判決如主文。
本案經檢察官羅建勛到庭執行職務。
中    華    民    國   100    年    5     月     5    日
                  刑事第二十庭      審判長法  官  周盈文
                                          法  官  林海祥
                                          法  官  詹駿鴻
以上正本證明與原本無異。
如不服本判決，應於收受送達後10日內向本院提出上訴書狀，其
未敘述上訴之理由者並得於提起上訴後10日內向本院補提理由書
（均須按他造當事人之人數附繕本）「切勿逕送上級法院」。
                                          書記官  梁淑時
中    華    民    國   100    年    5     月    5     日